最高法院刑事判決　　　　　　一○○年度台上字第二九三二號
上　訴　人　吳清顯
選任辯護人　張信陽律師
　　　　　　葉建偉律師
上列上訴人因違反毒品危害防制條例等罪案件，不服台灣高等法
院中華民國九十九年二月十一日第二審判決（九十八年度上訴字
第四九二五號，起訴案號：台灣台北地方法院檢察署九十八年度
偵字第七四三七號），提起上訴，本院判決如下：
    主  文
上訴駁回。
    理  由
按刑事訴訟法第三百七十七條規定：上訴於第三審法院，非以判
決違背法令為理由，不得為之；是提起第三審上訴，應以原判決
違背法令為理由，係屬法定要件。如果上訴理由書狀並非依據卷
內訴訟資料具體指摘原判決不適用何種法則或如何適用不當，或
所指摘原判決違法情事顯與法律規定得為第三審上訴理由之違法
情形不相適合時，均應認其上訴為違背法律上之程式，予以駁回
。本件原判決綜合全案證據資料，本於事實審法院之推理作用，
認定上訴人吳清顯有其事實欄所載販賣第一級毒品海洛因二次犯
行，因而撤銷第一審科刑之判決，改判仍論上訴人以販賣第一級
毒品共二罪，並均依刑法第五十九條規定酌量減輕其刑後，分別
處有期徒刑十五年二月及十五年四月，並各諭知相關之從刑；復
定其應執行之刑有期徒刑十七年六月，及諭知應執行之相關從刑
。已詳敘其所憑證據及認定之理由，對於上訴人所辯何以不足採
信，亦在理由內詳加指駁及說明，俱有卷存證據資料可資覆按。
上訴人上訴意旨略以：販賣毒品罪以行為人主觀上具有營利之意
圖為要件，原判決並未於事實欄記載伊有販賣毒品營利之意圖，
亦未於理由內說明伊有營利意圖之證據，僅以臆測之詞認定伊有
營利意圖，要屬可議。又證人余春貴、程智賢均有可能為圖減輕
自己施用毒品刑責而誣指伊販毒；且程智賢係警方之線民，亦有
可能受警方壓力而為不實證述；原審未調查有無其他佐證，遽採
為伊犯罪之證據，已有未洽。且余春貴對於購買毒品之次數、方
式等細節，所述前後不一；程智賢對於伊究係直接向余春貴兜售
毒品，或僅表示與余春貴合資購買毒品，所述亦不一致，原審未
加以釐清，遽予採信，亦屬不當。再警員葉家宏、周逸新均未親
眼目睹伊與余春貴交易毒品經過，而伊與余春貴之電話通聯紀錄
，亦不足以證明雙方有買賣毒品行為，原判決遽採上述證人之證
詞，暨伊與余春貴之電話通聯紀錄，作為伊販賣毒品之佐證，顯
有違誤。又第一審勘驗程智賢偵訊筆錄錄影光碟時，並未依規定
通知檢察官、被告及辯護人到場；其所踐行之訴訟程序顯有瑕疵
，則上述勘驗筆錄應無證據能力。原判決卻認上述勘驗筆錄具有
證據能力，殊非允洽。此外，程智賢、余春貴若均為警方之線民
，則本件似難排除有「陷害教唆」之可能，故程智賢、余春貴及
警員葉家宏、周逸新所為不利於伊之指證，均不得作為證據，原
判決猶採為伊犯罪之證據，亦有未合云云。惟有罪之判決書應記
載犯罪事實，且得與理由合併記載，為刑事訴訟法第三百零八條
所明定。原判決事實欄雖未記載上訴人主觀上具有販賣毒品營利
意圖，但已於理由欄內說明上訴人具有此項意圖，並詳敘其憑以
認定之依據（見原判決第十三頁倒數第二行起至第十四頁倒數第
四行），核與上述規定無違。上訴意旨以原判決未於事實欄內記
載此項主觀犯罪要件，而指摘原判決不當，要屬誤會。又證據之
取捨及事實之認定，均為事實審法院之職權，倘其採證認事並未
違背證據法則，自不得任意指為違法而執為適法之第三審上訴理
由。原判決認定上訴人有本件販賣毒品之事實，並非單憑余春貴
或程智賢之指證，作為唯一之論據，而係以警方接獲線報謂有人
駕駛車號九八七六－ＲＪ自用小客車，在台北市立聯合醫院松德
院區附近販賣海洛因，乃前往上址埋伏，旋即查獲余春貴向上訴
人購買海洛因，業據警員葉家宏、周逸新證述綦詳。而余春貴於
警詢及偵查中均指證確有向上訴人購買海洛因二次之事實，核與
程智賢於偵查中所述曾見上訴人向余春貴兜售海洛因等情相符。
且余春貴被警查獲後採尿送驗結果，亦呈嗎啡陽性反應。而上訴
人於余春貴所指證之二次交易毒品時段，即民國九十八年三月十
二日上午九時五十三分，以及同年月十四日上午九時四十五分許
，均有以其所使用之「0000000000號」行動電話，與
余春貴所使用之「0000000000號」行動電話通話之事
實，有行動電話通聯紀錄一份附卷可稽。參以警方所拍攝余春貴
於九十八年三月十四日上午進入上訴人所駕駛上述自用小客車之
照片二張，暨警方在余春貴身上查獲其向上訴人購得之海洛因一
小包等情，因認余春貴、程智賢所為不利於上訴人之指證，核與
事實相符，而採為上訴人犯罪之證據，已於理由內論敘說明綦詳
，核其論斷與經驗、論理法則無違。上訴意旨置原判決明確之論
斷於不顧，漫指原判決未調查其他佐證，僅憑余春貴、程智賢之
指證遽予論罪科刑，要非依據卷內資料執為指摘之適法第三審上
訴理由。再余春貴對於向上訴人購買毒品之聯絡方式，以及其是
否受他人委託而購買毒品等細節，前後所述雖略有出入，但其對
於向上訴人購買毒品主要情節之證述，則始終一致，故其所述購
買毒品之細節縱有微疵，並不影響其陳述之憑信性，業據原判決
於理由內論敘綦詳（見原判決第十二頁第十至二十行）。而程智
賢於偵查中及第一審對於上訴人究係直接向余春貴兜售毒品，或
表示願與余春貴合資購買毒品，所述雖非一致，但原判決對其憑
何認定程智賢於偵查中所述為可信，其於第一審所述係迴護之詞
，而不足以憑採，亦詳敘其取捨之理由（見原判決第十一頁倒數
第五行至第十二頁第六行）。至警員葉家宏、周逸新雖未親眼目
睹上訴人與余春貴交易毒品經過，但其等所述因接獲線報而前往
案發現場埋伏，並因而查獲余春貴向上訴人所購買之海洛因一包
，復拍攝到余春貴進出上訴人之自用小客車之照片二張，因認上
訴人涉有販賣毒品重嫌，始予以逮捕等情，核與余春貴所述向上
訴人購買毒品之情節相符，足以印證余春貴所述為可信。原判決
採為上訴人販賣毒品之佐證，於法並無不合。而卷附電話通聯紀
錄雖不能直接證明上訴人有販賣毒品予余春貴之事實，但原判決
以該電話通聯紀錄顯示余春貴所指向上訴人購買毒品之時段，雙
方均有以行動電話聯絡之紀錄，因認余春貴之指證與事實相符，
而採為上訴人犯罪之佐證，亦難指為違法。上訴意旨，任意指摘
原判決採證不當，亦非合法之第三審上訴理由。再第一審勘驗程
智賢偵訊筆錄錄影光碟時，並未依刑事訴訟法第一百五十條第一
項及同法第二百十九條規定通知檢察官、被告及辯護人到場，其
所踐行之訴訟程序固非無瑕疵。惟原判決以檢察官、上訴人及辯
護人於原審對於上開勘驗筆錄內容均無意見，且衡諸販賣毒品係
屬危害社會之重大犯罪，而上開勘驗結果已客觀完整呈現錄影光
碟內容，不因檢察官、上訴人或辯護人未到場而有不同，並依刑
事訴訟法第一百五十八條之四規定衡酌人權保障及公共利益之均
衡維護，認上開勘驗筆錄具有證據能力，已於理由內論敘說明綦
詳（見原判決第三頁第二十至二十七行），經核於法無違。上訴
意旨猶執此項程序瑕疵，爭執上述勘驗筆錄之證據能力，仍非適
法之第三審上訴理由。此外，本件警方係接獲線報謂有人駕駛車
號九八七六－ＲＪ自用小客車，在台北市立聯合醫院松德院區附
近兜售海洛因，但該舉報者無法提供詳細資料，要警方自行調查
，警方乃前往上址佈線而查獲上訴人涉案，業據警員葉家宏於第
一審證述綦詳（見一審卷第一七六至一七七頁）。且上訴人係基
於販賣毒品營利之意思，主動向余春貴兜售毒品而被查獲，並非
警方指使余春貴或程智賢引誘原無販賣毒品犯意之上訴人販賣海
洛因予余春貴，自難謂警方係以「陷害教唆」之方式取得上訴人
犯罪之證據。上訴意旨徒以臆測之詞謂本件不能排除有「陷害教
唆」之可能，而主張程智賢、余春貴、葉家宏、周逸新之指證無
證據能力，同非合法之第三審上訴理由。至其餘上訴意旨，無非
仍就原審採證認事職權之適法行使再為爭執，並就其有無販賣毒
品之單純事實，漫為爭辯，均非依據卷內資料具體指摘原判決有
何違背法令之情形，顯與法律規定得為第三審上訴理由之違法情
形不相適合。揆之首揭說明，其上訴均為違背法律上之程式，應
併予駁回。
據上論結，應依刑事訴訟法第三百九十五條前段，判決如主文。
中    華    民    國  一○○  年    六    月    一    日
                      最高法院刑事第六庭
                          審判長法官  洪  文  章  
                                法官  王  居  財  
                                法官  郭  毓  洲  
                                法官  沈  揚  仁  
                                法官  謝  靜  恒  
本件正本證明與原本無異
                                      書  記  官  
中    華    民    國  一○○  年    六    月    二    日
                                                      v